臺灣彰化地方法院交通事件裁定　　　　100年度交聲字第968號
原處分機關
即移送機關　交通部公路總局臺中區監理所彰化監理站
異　議　人
即受處分人　王俊傑
上列受處分人因違反道路交通管理處罰條例案件，對於交通部公
路總局臺中區監理所彰化監理站民國100年4月27日所為之處分（
彰監四字第裁64-I00000000號裁決書），聲明異議，本院裁定如
下：
    主  文
原處分撤銷。
王俊傑免予處罰。
    理  由
一、原處分意旨略以：異議人即受處分人王俊傑(下稱受處分人)
    所有車牌號碼A8-0996號自用小客車，於民國100年3月7日9
    時16分，在彰化縣彰化市○○街38號前，有「停車車種不依
    規定（佔用機車格停車) 」之違規行為，經警以彰警交字第
    I00000000 號舉發違反道路交通管理事件通知單掣單逕行舉
    發，經受處分人提出申訴，原處分機關函請舉發單位調查結
    果，仍認受處分人有上開違規行為，乃依道路交通管理處罰
    條例第56條第1 項第9 款之規定，裁處罰鍰新臺幣（下同）
    600 元。
二、異議意旨略以：受處分人車輛平日供王星閔（受處分人之子
    ）使用，王星閔於100 年3 月7 日凌晨0 時30分許返家途中
    ，因車輛發電機突然故障而致引擎無法運轉，在無法立即找
    到公共停車格，及考量不影響商家出入口之情形下，以手推
    車之方式將車輛移至就近機車格停靠，且事發當時已為深夜
    ，聯絡修車廠之技師尚有不便，亦無法在場看守或立即移除
    ，又由於故障標誌硬體含有金屬材質，在光線缺乏之環境下
    深怕他人覬覦竊取，因此打消豎立標誌之念頭，隔日上午王
    星閔立即會同技師趕赴現場，發現車輛已被舉發並拖離現場
    ，因王星閔並非故意要違規停車，為此依法聲明異議，請求
    撤銷原處分等語。
三、按汽車停車時，停車時間、位置、方式及車種，如公路主管
    機關、市區道路主管機關或警察機關有特別規定時，應依其
    規定，道路交通安全規則第112條第1項第15款定有明文。次
    按汽車駕駛人停車時，停車時間、位置、方式、車種不依規
    定者，處600元以上1,200元以下罰鍰，道路交通管理處罰條
    例第56條第1項第9款亦有明文。復按道路交通管理之稽查，
    違規紀錄，由交通勤務警察，或依法令執行交通稽查任務人
    員執行之；汽車駕駛人違規停車而駕駛人不在場，當場不能
    或不宜攔截製單舉發者，得逕行舉發，且應記明車輛牌照號
    碼、車型等可資辨明之資料，以汽車所有人為被通知人製單
    舉發，道路交通管理處罰條例第7條第1項、第7條之2第2項
    但書第4 款、第4 項分別定有明文。另按行政罰法第19條第
    1 項規定：「違反行政法上義務應受法定最高額3,000 元以
    下罰鍰之處罰，其情節輕微，認以不處罰為適當者，得免予
    處罰」，其立法理由略以：「鑑於情節輕微之違反行政法上
    義務行為，有以糾正或勸導較之罰鍰具有效果者，且刑事處
    罰基於微罪不舉之考量，亦採取職權不起訴，宥恕輕微犯罪
    行為，因本法係規範行政罰裁處之統一性、綜合性法典，對
    於違反行政法上義務應受法定罰鍰最高額3,000 元以下罰鍰
    之處罰，其情節輕微，認以不處罰為適當者，允宜授權行政
    機關按具體情況妥適審酌後，免予處罰，並得改以糾正或勸
    導措施，以發揮導正效果，爰於本條就職權不處罰之要件及
    其處理明定之」。從而法院於審理法定最高額3,000 元以下
    罰鍰之交通異議案件時，遇有「其情節輕微，認以不處罰為
    適當者」，得據此為免罰之裁定。
四、經查：
    受處分人所有車輛於上述時、地，確有停放在機車停車格之
    情形，此為受處分人所自承，並有彰化縣警察局彰警交字第
    I00000000 號舉發違反道路交通管理事件通知單、採證照片
    （皆影本）各1 份在卷可稽，則受處分人於前揭時、地確有
    占用機車格停車之違規事實，固足堪認定。惟該車使用人即
    證人王星閔於本院訊問時證述違規停車之緣由及經過情形略
    以：「當天我從朋友家回來經過那個地方，大約是3 月7 日
    凌晨0 點初的時候，我經過那裡時，因車子的引擎突然熄火
    不能再發動，我那時是行駛在道路中央的時候突然車子熄火
    了，我才用手推的方法把車子推到路邊的機車停車格」、「
    因那天時間太晚了，我沒有打電話給車廠，我就把車子用手
    推的方式推到路邊，我有試著再發動引擎但是都無法發動，
    時間大約有十幾分鐘左右，接著我就用我的手機091***6833
    打電話給我哥哥王騰懋092****017，告訴他這件事情，我哥
    哥就來接我」、「隔天早上8 點多時，我就用同樣一支手機
    打電話給車廠（永結車廠）的人，我當時撥打車廠的電話是
    73***36 ，但是也許我是用家裡的電話（72***59 ）打的，
    現在我有點忘記了。後來到10點的時候，車廠的技師過來接
    我，我們一起過去現場的時候，發現車子已經被拖吊了，所
    以在下午的時候，我就請車廠的技師跟我一起到拖吊場去，
    到拖吊場的時候，我的車子還是不能發動，車廠的技師當場
    就在那裡修理，後來還是不能發動，所以就請拖吊車來把車
    子拖吊去修理場。我是用國泰世華銀行提供的信用卡免費拖
    吊的服務」等語。而車廠負責人即證人唐永結亦到庭證稱：
    「當天100 年3 月7 日早上我跟王星閔一起去停車處，去的
    時候我們就沒有看到車子，才發現車子被拖吊了」、「我那
    天工作比較忙，我平常大約都是9 點上班，因那天工作比較
    忙，所以我8 點多就去上班了，我8 點多就接到王星閔的電
    話，我只是沒有空馬上過去。我們第一次去停車現場的時候
    大約是10點多的時候，發現車子被拖吊了，因我那天工作忙
    的關係，所以下午才去拖吊場」、「【法官問：你去拖吊場
    時是否有試著把車子發動？】答：有，但是車子無法發動，
    那時我有發現車子無法發動是因為電腦沒有送訊號出來，那
    是因為發動機故障造成控制模組損壞，所以電腦才沒有訊號
    ，這是後來車子拖回修車廠後，我仔細檢查後才確定的。【
    法官問：車子修好後，為何開立的發票名字是王騰懋？】答
    ：因我跟王騰懋比較熟，那天我以為是王騰懋打電話給我的
    。我們除了用車廠的電話聯絡外，還有用我的手機091****6
    36聯絡」等語（以上參見本院100 年7 月21日訊問筆錄）。
    經本院調取證人王星閔、王永結之家用及行動電話比對通聯
    紀錄之結果，查知證人王星閔確實在100 年3 月7 日凌晨0
    時34分打電話予其兄王騰懋，其後也確實陸續有與證人王永
    結聯絡之通話紀錄，此外證人王星閔亦提出拖吊證明聯一紙
    （其上記載拖吊車輛之車牌《A8-0996 》、時間《100 年3
    月7 日14時47分》及目的地《即永結車廠》），足徵駕駛人
    所稱當時係汽車故障而不得已暫時移置於機車停車格處一節
    ，應屬實情。本件受處分人之車輛於發生緊急故障後，本應
    立即聯絡救援單位前來處理，然當時已近凌晨時，車廠已無
    營業，尋求維修支援尚有不便，駕駛人因此將車輛臨時停放
    機車停車格內，翌日就積極聯絡車廠前來協助處理，顯示駕
    駛人主觀上違規之不法意識薄弱。復查道路交通管理處罰條
    例第56條雖規定，汽車駕駛人於車輛故障時應豎立車輛故障
    標誌，但推究其立法理由，無非只在避免後車因不知前車故
    障，及早採取閃避措施，致被阻擋影響交通，甚或發生追撞
    前車之不幸情事。本案駕駛人當時將故障車輛停放於機車停
    車格處，而未於後方樹立車輛故障標誌，經本院核閱卷附原
    處分機關檢附之舉發相片，駕駛人停放之路段路面寬敞，於
    駕駛人將車輛暫停於路旁後，所餘之路面寬度顯仍足供其他
    車輛順暢通行，是核其所為，乃已將車輛移至於無礙交通之
    處，尚未違反立法理由所欲達之目的，復依卷內事證亦未見
    舉發當時有何具體影響道路交通安全之情事。綜上，觀諸其
    違規行為對整體道路交通安全影響尚屬輕微，對行車所生危
    險非鉅，未嚴重危害交通安全、秩序或發生交通事故，復以
    本件係應受法定罰鍰最高額3,000 元以下罰鍰之處罰（600
    元以上1,200 元以下），綜合前情，應認本件有前揭行政罰
    法第19條所定「其情節輕微，認以不處罰為適當」之情形。
    從而，受處分人上開違規行為雖屬明確，惟本院基於受處分
    人違規情節尚屬輕微認以不處罰為適當，自應由本院裁定將
    原處分撤銷，另為受處分人免罰之諭知。
五、據上論斷，應依道路交通管理處罰條例第87條第2項、道路
    交通事件處理辦法第19條前段規定，裁定如主文。
中    華    民    國  100     年    9     月    14    日
                  刑事第七庭      法  官  黃玉齡
以上正本證明與原本無異。
如不服本裁定，應於裁定送達後5日內向本院提出抗告狀 (須附
繕本 )。
中    華    民    國  100     年    9     月    14    日
                                  書記官  黃鏽金